臺灣臺中地方法院刑事判決
110年度訴字第838號
公  訴  人  臺灣臺中地方檢察署檢察官
被      告  黃玉霖



選任辯護人  宋範翔律師（法扶律師）
上列被告因違反毒品危害防制條例案件，經檢察官提起公訴（11
0年度偵字第10788號），本院判決如下：
    主    文
黃玉霖販賣第二級毒品，未遂，累犯，處有期徒刑伍年參月。
扣案之第二級毒品甲基安非他命壹包（驗餘淨重0.2666公克）沒
收銷燬之；扣案之OPPO手機壹支沒收之；未扣案之犯罪所得新臺
幣貳仟伍佰元沒收，於全部或一部不能沒收或不宜執行沒收時，
追徵其價額。
    犯罪事實
一、黃玉霖明知甲基安非他命係毒品危害防制條例所列管之第二
    級毒品，不得持有、販賣，竟意圖營利，基於販賣第二級毒
    品之犯意，於民國110年2月20日起，在網際網路UT聊天室使
    用暱稱「有人找嗨嗎？」之帳號，刊登暗示販賣毒品訊息，
    經檢舉人A1（真實姓名年籍詳卷）瀏覽後於同年月27日向警
    察機關提出檢舉後，警方遂要求由A1喬裝為毒品買家，與黃
    玉霖聯繫當面交易毒品，黃玉霖即於同年3月間某日，在臺
    中市后里區某處，以新臺幣（下同）1萬元之代價，向真實
    姓名年籍不詳綽號「龍」之成年男子，販入甲基安非他命毒
    品約2公克，並與喬裝之毒品買家A1，相約於同月12日14時5
    0分許，在臺中市○○區○○○路000號全家便利商店前，於警方
    之監控下，黃玉霖交付甲基安非他命毒品1小包予A1，同時
    由A1當場交付現金2500元予黃玉霖，交易完成後，A1再將上
    開甲基安非他命毒品交予員警扣案（鑑餘淨重0.2666公克）
    ，再經警循線於同年月24日13時34分許，持本院核發之搜索
    票在臺中市○○區○○路0段0000巷00號查獲黃玉霖，並扣得第
    二級毒品甲基安非他命1包（毛重約0.4公克，驗餘淨重0.16
    50公克）、吸食器1組、玻璃管4支、磅秤1台、鏟管5支、OP
    PO牌手機1支、夾鏈袋1包等物，而販賣第二級毒品未遂。
二、案經臺中市政府警察局大甲分局報告臺灣臺中地方檢察署檢
    察官偵查起訴。
    理    由
一、證據能力部分：
  ㈠供述證據部分：
  ⒈按被告以外之人於審判外之言詞或書面陳述，除法律有規定
    者外，不得作為證據。刑事訴訟法第159條第1項定有明文。
    查，辯護人於本院準備程序時稱：檢舉人A1之警詢筆錄無證
    據能力等語（見本院卷第178頁），該等陳述為被告黃玉霖
    以外之人於審判外之陳述，且無同法第159條之2或第159條
    之3所定情形，依上揭規定並無證據能力。
  ⒉次按被告以外之人於審判外之陳述，雖不符刑事訴訟法第159
    條之1至第159條之4之規定，而經當事人於審判程序同意作
    為證據，法院審酌該言詞陳述或書面陳述作成時之情況，認
    為適當者，亦得為證據；又當事人、代理人或辯護人於法院
    調查證據時，知有第159條第1項不得為證據之情形，而未於
    言詞辯論終結前聲明異議者，視為有前項之同意，刑事訴訟
    法第159條之5定有明文。經查，本判決以下所引用其餘被告
    以外之人於審判外之言詞或書面陳述，對被告而言，性質上
    屬傳聞證據，惟被告及其辯護人均已知悉有刑事訴訟法第15
    9條第1項之情形，且未於言詞辯論終結前聲明異議，本院審
    酌上開證據作成時之情況，尚無違法取證或不當之情形，復
    與本案之待證事實間具有相當之關聯性，以之作為證據應屬
    適當，揆諸上開規定，應認有證據能力。
  ㈡非供述證據部分：
  ⒈按誘捕偵查，依行為人原有無犯罪之意思，可分為犯意誘發
    型之誘捕偵查（實務稱「陷害教唆」），及機會提供型之誘
    捕偵查（實務稱「釣魚偵查」）。前者，是具司法警察權者
    對本無犯意或犯罪傾向之行為人誘其犯罪，基此取得之證據
    ，因嚴重違反刑罰預防目的及正當法律程序原則，自無證據
    能力；後者，乃具司法警察權者對隱藏潛在犯意者，以強化
    其犯意或提供機會使其實施犯罪，於暴露犯罪事證時，再予
    逮捕、偵辦。於此情形，倘具司法警察權者誘捕偵查之方式
    及強度，並未對行為人造成過當之壓力或誘因而促使其犯罪
    ，亦無其他違反法定程序情事，則純屬偵查犯罪技巧之範疇
    ，並無故意入人於罪之教唆犯意，復與憲法基本人權之保障
    無違，亦有公共利益維護之必要性，其因此蒐集之證據，自
    得容許作為證據使用（最高法院111年度台上字第2623號判
    決意旨參照）。辯護人於本院準備程序時稱：在A1接觸被告
    之前，被告沒有販賣毒品的意思，被告係遭陷害教唆，所交
    付予A1再由警方扣案之甲基安非他命並無證據能力等語（見
    本院卷第177-178頁）。然查，證人A1於本院審理時證稱：
    我在UT聊天室上看到被告刊登販賣毒品的訊息，因此於110
    年2月27日晚上向大甲分局檢舉，我知道被告有毒品是因為
    他使用的暱稱，我看到被告的暱稱是「有人找嗨嗎」，所以
    就鎖定這個人，「嗨」在聊天室就代表毒品的意思，「有人
    找嗨嗎」就是有沒有人在找毒品的意思，我覺得販賣毒品是
    不對的，所以就先到警察局檢舉被告，大甲分局說先做筆錄
    ，再報檢察官指揮，隔天就叫我將被告約出來，約在下午見
    面面交，他們要全程蒐證，我跟被告約在全家便利商店交易
    完，等到雙方都離開後，我就跟大甲分局的人碰面並將毒品
    交給他們帶回去化驗，之後我就回去了，我是在警察的監視
    下完成交易，我跟被告對話的聊天室是同志聊天室，我個人
    不是同志，我有在UT聊天室做廣告系統，所以我會上去看，
    「找嗨」在聊天室裡的人都看得出來，就是問有沒有人要找
    毒品的意思，也有可能是單純找人一起出來玩，但機率很低
    ，這種情形會一直打字做自我介紹，但我從110年2月20日就
    每天晚上都一直看到這個暱稱出現，就不是單純找人出來玩
    等語（見本院卷第278-288頁），參以A1與被告之LINE對話
    紀錄，可見A1稱 「跟你調1g的話，多少啊？」，被告回「
    欸...我要問喔，我沒有在賣，是你剛好密我我才跟你聊」
    、「我拿的是圈外人的，東西比較純，價位高一點」，A1再
    稱「大概多少，1g的話」，被告回「我前天拿4800，原價50
    00」，A1再稱「可試嗎？我在UT被騙過，買到冰糖」，被告
    回「拿到東西你可以直接拆開試，就不會有假」等語（見偵
    卷第139-151頁）。首先，A1係配合警方將被告約出來交易
    毒品，交易過程亦經警方全程監控，縱A1個人並非偵查犯罪
    之機關，然誘捕被告之過程既受警方監視控制，即屬警方調
    查之手足延伸，亦應受前揭刑事訴訟法關於證據能力規定之
    限制，先予敘明。再就證人前揭證述內容可知，「找嗨」一
    詞在UT同志聊天室中即暗指找毒品之意，且證人證稱自110
    年2月20日起即有看到被告使用該暱稱出現在UT聊天室中，
    並非單純找人玩的情形，顯然係在詢問有沒有人要找毒品，
    復經A1以LINE與被告連繫後，即向被告稱「跟你調1g的話，
    多少啊？」，直接表明欲購買毒品之意思，被告固然曾稱「
    我沒有在賣」等語，然後續聯繫之內容均係在談論交易毒品
    之數量、價格、品質，被告顯然係在販賣毒品無訛，更可見
    被告使用「有人找嗨嗎」之暱稱於UT聊天室內，即係在暗指
    有沒有人要找毒品，顯然已具有販賣毒品之犯意，A1配合警
    方對被告實施誘捕偵查所取得之證物甲基安非他命1包，係
    合法之誘捕偵查所取得之物證，依前揭最高法院判決意旨，
    具有證據能力，辯護意旨並不足採。
  ⒉辯護意旨再稱：偵卷第151頁之擷圖並無證據能力，因該擷圖
    看不出是什麼東西等語（見本院卷第178頁）。然查，偵卷
    第151頁係UT聊天室之對話擷圖翻拍照片，而對話紀錄是以
    機械性能作用儲存之電磁紀錄，翻拍照片則為該電磁紀錄之
    代用物，惟並無證據證明該對話紀錄或照片經偽造或變造，
    亦無證據證明係違法取得，自應有證據能力，辯護意旨並不
    足採。
  ⒊傳聞法則乃對於被告以外之人於審判外之言詞或書面陳述而
    為之規範。本判決以下引用其餘非供述證據，無刑事訴訟法
    第159條第1項規定傳聞法則之適用，因與本案待證事實具有
    關聯性，且無證據證明係公務員違法取得之物，依法自得作
    為證據。
二、認定犯罪事實所憑之證據及理由：
    訊據被告固坦承於上揭時間，在UT聊天室使用「有人找嗨嗎
     ？」之暱稱，由A1與其聯繫後，雙方於上揭時間、地點交
    易甲基安非他命等情，惟矢口否認有何販賣第二級毒品未遂
    犯行，辯稱：我使用「有人找嗨嗎？」暱稱沒有要販賣毒品
    的意思，A1和我聯繫的時候我也沒有販賣毒品的意思，我給
    A1甲基安非他命沒有賺取價差或量差等語。然查：
  ㈠被告於上揭時間，在UT聊天室使用「有人找嗨嗎 ？」之暱稱
    ，由A1與其聯繫後，雙方於上揭時間、地點交易甲基安非他
    命等情，業據被告於警詢、偵查、本院準備程序及審理中均
    坦承不諱，核與證人A1於本院審理中之證述相符，並有A1與
    被告之LINE對話紀錄翻拍照片、UT聊天室對話紀錄翻拍照片
    、被告與A1交易現場照片、衛生福利部草屯療養院110年3月
    26日草療鑑字第1100300384號鑑驗書在卷可憑，復有第二級
    毒品甲基安非他命1包（驗餘淨重0.2666公克）扣案可佐，
    此部分之事實首堪認定。再被告辯稱其沒有販賣毒品的意思
    ，係遭陷害教唆云云，然本案係合法之誘捕偵查而非陷害教
    唆，被告於使用「有人找嗨嗎？」暱稱於UT聊天室上時，已
    有販賣毒品之意思等情，均已認定如前，被告此部分辯解並
    不足採。又辯護人為被告辯護稱：「嗨」是要來玩藥的意思
    ，並非指販毒等語（見本院卷第313頁），然被告使用「有
    人找嗨嗎？」之暱稱，顯然係在詢問聊天室內之人「有人找
    毒品嗎？」，復經A1以LINE向被告詢問「調1g的話要多少？
    」，被告後續與A1亦係就毒品之數量、價格、品質進行磋商
    ，均如前述，未見被告向A1稱僅係要找人一起玩或無償交付
    毒品之情形，顯然係在販賣毒品，辯護意旨亦不足採。
  ㈡再按販賣毒品者，其主觀上須有營利之意圖，且客觀上有販
    賣之行為，即足構成，至於實際上是否已經獲利，則非所問
    （最高法院93年度台上字第1651號判決意旨參照）。我國查
    緝毒品之施用或販賣一向執法甚嚴，對於販賣毒品者尤科以
    重度刑責，又販賣毒品既係違法行為，當非可公然為之，亦
    無公定價格，且容易分裝並增減分量，而每次買賣之價量，
    可能隨時依雙方關係深淺、資力、需求量及對行情之認知、
    來源是否充裕、查緝是否嚴謹、購買者被查獲時供述購買對
    象之可能風險之評估等情形，而異其標準，非可一概而論，
    是販賣之利得，誠非固定，除非經行為人詳細供出各次所販
    賣之毒品之進價及售價，且數量俱臻明確外，實難查得其交
    易實情，且販賣毒品係重罪，且毒品量微價高，取得不易，
    若非有利可圖，一般人當無甘冒重度刑責而提供毒品給他人
    可能，是其販入之價格必較售出之價格低廉，而有從中賺取
    買賣價差或量差牟利之意圖及事實，應屬合理之認定，縱使
    販賣之人從價差或量差中牟利方式雖異，其意圖營利之非法
    販賣行為，均屬有償行為，苟被告無利潤可圖，衡情應無冒
    遭供出來源而被查緝法辦之風險，而使他人取得毒品之理，
    況被告於偵查中亦自承：本案0.2公克賣2500元，大約賺125
    0元等語（見偵卷第180頁），是本案犯行對被告而言，確屬
    有利可圖，被告確有從中獲利之意圖甚明。被告於本院審理
    中始改辯稱其並未賺取量差或價差云云，並不足採。
  ㈢縱上所述，本案事證明確，被告犯行足堪認定，應依法論科
    。
三、論罪科刑：
  ㈠A1係配合警方實施誘捕偵查，且取得被告交付之甲基安非他
    命後，即交由警方扣案，足認其並無購買毒品之真意，事實
    上不能完成毒品交易，是僅能論以未遂犯。是核被告所為，
    係犯毒品危害防制條例第4條第6項、第2項之販賣第二級毒
    品未遂罪。
  ㈡被告持有第二級毒品之低度行為，為販賣第二級毒品未遂之
    高度行為所吸收，不另論罪。
  ㈢被告前因販賣第二級毒品案件，經臺灣高等法院臺中分院以1
    02年度上訴字第1359號判決應執行有期徒刑7年，於108年12
    月4日縮行期滿執行完畢出監，此有臺灣高等法院被告前案
    紀錄表在卷可查，並經本院調閱臺灣臺中地方檢察署102年
    度執字第12470號執行卷宗查核屬實，被告於有期徒刑執行
    完畢後，5年內故意再犯本案有期徒刑以上之罪，為累犯，
    且所執行完畢之前案與本案均為販賣毒品案件，顯見被告對
    行罰反應力不佳，於本案加重最輕本刑，亦無過苛，爰依刑
    法第47條第1項規定，除法定刑為無期徒刑部分依法不得加
    重外，其餘部分加重其刑。
  ㈣被告本案為未遂犯，應依刑法第25條第2項規定，就法定刑為
    無期徒刑部分，減輕其刑，其餘部分則與上開累犯加重事由
    ，依法先加後減之。
  ㈤被告固於偵查中稱：本案毒品來源係向暱稱「龍」之人購買
    等語。然經本院函詢臺中市政府警察局大甲分局及臺灣臺中
    地方檢察署是否有因被告供述毒品來源而查獲其他共犯或正
    犯，其回函均以：並未查獲毒品來源暱稱「龍」之人，此有
    臺灣臺中地方檢察署110年7月20日中檢謀良110偵10788字第
    1109068686號函、臺中市政府警察局大甲分局110年7月16日
    中市警甲分偵字第1100018814號函暨所附員警職務報告書在
    卷可稽（見本院卷第155頁、第157-159頁），自無從依毒品
    危害防制條例第17條第1項規定，減輕或免除其刑。
  ㈥按刑法第59條所規定之酌量減輕其刑，必其犯罪另有特殊之
    原因、環境或背景，在客觀上足以引起一般之同情，且於法
    律上別無其他應減輕或得減輕其刑之事由，認即予以宣告法
    定最低度刑猶嫌過重者，始有其適用。此所謂法定最低度刑
    ，固包括法定最低本刑，惟遇有其他法定減輕之事由者，則
    應係指適用其他法定減輕事由減輕後之最低度刑而言。倘被
    告別有其他法定減輕事由者，應先適用法定減輕事由減輕其
    刑後，猶認其犯罪之情狀顯可憫恕，即使科以該減輕後之最
    低度刑仍嫌過重者，始得適用刑法第59條規定酌量減輕其刑
    （最高法院111年度台上字第246號判決意旨參照）。查，被
    告本案販賣第二級毒品犯行，依上揭累犯及未遂犯規定先加
    後減輕其刑後，最輕本刑為有期徒刑5年1月以上，衡酌被告
    販賣第二級毒品甲基安非他命，助長毒品流通，危害社會治
    安及國民健康，已無量處最輕本刑猶嫌過重之情形存在，爰
    不再依刑法第59條規定減輕其刑，附此敘明。
  ㈦爰以行為人之責任為基礎，審酌被告販賣第二級毒品甲基安
    非他命，惟經A1配合警方實施誘捕偵查而未遂之犯罪手段、
    所生危害，然被告未坦承犯行，犯後態度上無從為有利於被
    告之認定，兼衡其除上開構成累犯之前科以外之素行、於本
    院審理中自陳高職畢業之智識程度、從事製造業之生活狀況
    ，量處如主文第1項所示之刑。
四、沒收部分：
  ㈠按查獲之第一級、第二級毒品及專供製造或施用第一級、第
    二級毒品之器具，不問屬於犯罪行為人與否，均沒收銷燬之
    ，毒品危害防制條例第18條第1項前段定有明文。查，扣案
    之毒品1包，係被告販賣予A1再交由警方扣案，並經鑑定為
    第二級毒品甲基安非他命，均已認定如前，應依上揭規定，
    宣告沒收銷燬。
  ㈡按犯第4條之罪者，其供犯罪所用之物，不問屬於犯罪行為人
    與否，均沒收之。毒品危害防制條例第19條第1項定有明文
    。查，扣案之OPPO手機1支，係被告所有，並供其為與A1聯
    繫本案販賣毒品事宜所用之物，此據被告於本院審理中坦承
    不諱（見本院卷第312頁），應依上揭規定宣告沒收。
  ㈢按犯罪所得，屬於犯罪行為人者，沒收之。但有特別規定者
    ，依其規定。前二項之沒收，於全部或一部不能沒收或不宜
    執行沒收時，追徵其價額，刑法第38條之1第1項前段、第3
    項定有明文。查，本案被告以2500元販賣甲基安非他命予A1
    ，A1當場交付2500元現金予被告，業已認定如前，縱使本案
    因A1係配合警方實施誘捕偵查而僅能論以未遂，然被告實際
    上仍有獲得上開犯罪所得，自應依上揭規定宣告沒收，又上
    開金錢並未扣案，爰一併諭知追徵。
  ㈣末大甲分局持本院110年度聲搜字第426號搜索票，於110年3
    月24日13時34分，在臺中市○○區○○路0段0000巷00號搜索，
    並扣得第二級毒品甲基安非他命1包（毛重約0.4公克，驗餘
    淨重0.1650公克）、吸食器1組、玻璃管4支、磅秤1台、鏟
    管5支、夾鏈袋1包等物，均係供被告另案施用第二級毒品所
    用之物，此據被告於本院審理中自陳在卷（見本院卷第312
    頁），亦無其他證據證明該等物品與本案有關，自不能宣告
    沒收。
據上論斷，應依刑事訴訟法第299條第1項前段，毒品危害防制條
例第4條第6項、第2項、第18條第1項前段、第19條第1項，刑法
第11條前段、第47條第1項、第25條第1項、第2項、第38條之1第
1項前段、第3項，判決如主文。
本案經檢察官蔡仲雍提起公訴，檢察官葉芳如、李濂到庭執行職
務。
中　　華　　民　　國　　111 　年　　8 　　月　　11　　日
                  刑事第六庭  審判長法  官  柯志民
                                    法  官  蔡逸蓉
                                    法  官  陳昱翔
以上正本證明與原本無異。
如不服本判決應於收受判決後20日內向本院提出上訴書狀，並應
敘述具體理由；其未敘述上訴理由者，應於上訴期間屆滿後20日
內向本院補提理由書（均須按他造當事人之人數附繕本）「切勿
逕送上級法院」。
                                    書記官  陳筱惠
中　　華　　民　　國　　111 　年　　8 　　月　　11　　日
附錄論罪科刑法條
毒品危害防制條例第4條
製造、運輸、販賣第一級毒品者，處死刑或無期徒刑；處無期徒
刑者，得併科新臺幣3千萬元以下罰金。
製造、運輸、販賣第二級毒品者，處無期徒刑或10年以上有期徒
刑，得併科新臺幣1千5百萬元以下罰金。
製造、運輸、販賣第三級毒品者，處7年以上有期徒刑，得併科
新臺幣1千萬元以下罰金。
製造、運輸、販賣第四級毒品者，處5年以上12年以下有期徒刑
，得併科新臺幣5百萬元以下罰金。
製造、運輸、販賣專供製造或施用毒品之器具者，處1年以上7年
以下有期徒刑，得併科新臺幣1百50萬元以下罰金。
前五項之未遂犯罰之。